【裁判字號】    95,交抗,909
【裁判日期】    951228
【裁判案由】    聲明異議
【裁判全文】
臺灣高等法院臺中分院刑事裁定         95年度交抗字第909號
抗  告  人
即受處分人  甲○○
上列抗告人因聲明異議案件，不服臺灣苗栗地方法院中華民國95
年11月16日所為裁定 （95年度交聲字第220號）提起抗告，本院
裁定如下：
    主  文
抗告駁回。
    理  由
一、抗告意旨略以：抗告人即受處分人黃雅蘭因罹患冠狀動脈狹
    心症，為防斜帶擦心律調整器造成分心或發生意外，因此以
    最安全之安全帶綁法，並未違反安通安全的最重要安全原則
    ，且所駕駛之自小客車有安全氣囊之設施，確有防止駕駛人
    因碰撞造成傷亡之功能，故抗告人選擇了最安全的安全帶繫
    法，為此提起抗告云云。
二、經查：
  (一)原處分意旨略以：異議人即受處分人甲○○於民國95年7月2
    5日21時02分，駕駛車號 4666－NA號自用小客車，行經新竹
    巿光復路與金城一路時，因未繫安全帶違規，經新竹市政府
    警察局交通警察隊拍照以竹市警交字第 E00000000號違反道
    路交通管理事件通知單逕行舉發，異議人未自動繳納罰款，
    原處分機關依道路交通管理處罰條例第31條第1 項規定，裁
    處罰鍰新臺幣1千5百元。
  (二)按汽車行駛於道路上，其汽車駕駛人或前座乘客未繫安全帶
    者，處駕駛人新臺幣1千5百元罰鍰；其實施及宣導辦法，由
    交通部定之，道路交通管理處罰條例第31條第1 項定有明文
    。而該條文所稱之「安全帶」係指國家標準 （CNS）3972號
    定義之汽車用座椅安全帶，亦為依該條例授權制定之「汽車
    駕駛人及前座乘客繫安全帶實施及宣導辦法」第2 條所明定
    。同辦法第3 條並規定：「汽車行駛於道路上，其汽車駕駛
    人及前座乘客，應依下列規定使用安全帶：一安全帶及相關
    配件必須齊全，並無毀損、鬆脫或變更之情事。二每條安全
    帶僅供一人使用。三安全帶之帶扣應確實緊扣，安全帶無扭
    曲或反轉，鬆緊度保持適宜；腰部安全帶置於腰部以下，肩
    部安全帶固定位置應依個人調整，避免安全帶纏繞經過頸部
    ，且應置手臂上端以上」。是道路交通管理處罰條例第31條
    第1項規定之「安全帶」僅限於符合國家標準 3972號定義規
    範之汽車用座椅「安全帶」，不符合者即非該條項規定之安
    全帶。而國家標準3972號定義之汽車用座椅安全帶分為三種
    ，一為二點式，一為三點Ａ式，一為三點Ｂ式，所謂三點Ａ
    式係「為繫縛乘員腰部及上半身，在二點式之適當部位，連
    結肩部繫帶之一端，自此連結部，斜繞胸部並越過肩部，另
    一端固定於上部固定器之三支點式安全帶，但肩部繫帶不能
    單獨使用」，三點Ｂ式則係：「為同時繫縛成員腰部及上半
    身，以一連條繫帶之一端固定於一固定器，繫帶自肩部斜繞
    胸部後，再以導帶環迴繞腰部，將另一端固定於另一固定器
    之三支點式安全帶」等情，有經濟部標準檢驗局 93年2月24
    日經標料字第09300024080號函檢送之國家標準 3972號定義
    資料一份在卷可參，並有附圖之參考圖說可資對照。又80年
    4月27日交路字第014424號函 「各類新車前排及新小客車全
    部座位應裝置安全帶之檢驗規定」，即除小客車前排座兩側
    座位應為三點式外，小客車之其餘座位及小客車以外之其他
    汽車前排座位可為二點式或三點式，經交通部 93年11月9日
    交路字第0930059043號函可明。若汽車所有人將所屬車輛座
    位之安全帶擅自變更致不符合國家標準3972號定義之汽車用
    座椅安全帶規範，由於此經變更之安全帶非屬道路交通管理
    處罰條例第31條第1 項規定之「安全帶」，則無論該汽車之
    駕駛人或前座乘坐者有無繫用此不符合國家標準3972號定義
    之安全帶，皆應認「未繫安全帶」，而有道路交通管理處罰
    條例第31條第1 項處罰規定之適用。又依道路交通管理處罰
    條例第31條第1 項立法保障駕駛人及前座乘客之意旨，汽車
    專用安全帶之扣繫應依其原廠設計規定方式操作，即除小客
    車前排座兩側座位應為三點式外，小客車之其餘座位及小客
    車以外之其他汽車前排座位可為二點式或三點式。
  (三)抗告人甲○○對於在上開時間、地駕駛車輛時，將安全帶放
    在胸部之後方，未依規定繫上安全帶而違規等事實，於原審
    訊問時並不否認，並有新竹市警察局舉發違反道路交通管理
    事件通知單在卷足稽，堪認抗告人確實未依規定繫安全帶。
    雖抗告人以其所駕駛之自用小客車有安全氣囊設施，其因罹
    患冠狀動脈狹心症，為防斜帶磨擦心律調整器造成分心或發
    生意外，無法依規定繫安全帶等情置辯，惟依「汽車駕駛人
    及前座乘客繫安全帶實施及宣導辦法」規定，已經將何謂安
    全帶，及安全帶之繫法為明確之規定，本件抗告人將安全帶
    放在胸部之後方，顯然未依上開辦法繫安全帶，而一般心臟
    病患者裝有心律調整器時，該心律調整器是針對心跳太慢或
    不規則的患者而裝置，大略可分為只在心室植入一條導線的
    基本型；也可在心房、心室各植入一條導線，比較符合人體
    的生理功能，此為公眾週知之醫療常識，故心臟病患者依規
    定方法繫上安全帶，客觀上應無斜帶磨擦心律調整器之情事
    ，則抗告人所稱其為防斜帶磨擦心律調整器云云，顯與常情
    有違，自難僅憑其主觀臆測將會造成分心或發生意外云云，
    執為免罰之憑據。抗告人之違規行為，符合道路交通管理處
    罰條例第31條第1 項規定，此與異議人所駕駛之自小客車是
    否有安全氣囊設施無涉。
三、原審以抗告人確有駕駛汽車未繫安全帶之違規行為，原處分
    機關援引前揭規定，裁以罰鍰1千5百元，於法無違，而認本
    件異議為無理由，所為駁回異議之裁定，並無不合。抗告人
    猶執前詞提起抗告，指摘原裁定不當，為無理由，應予駁回
    。
四、依道路交通事件處理辦法第26條，刑事訴訟法第412條， 裁
    定如主文。
中    華    民    國    95    年    12    月    28    日
              刑事第七庭  審判長法  官  林  榮  龍
                                法  官  黃  日  隆
                                法  官  鄭  永  玉
上列正本證明與原本無異。
不得再抗告。
                                書記官    瑞  芳
中    華    民    國    95    年    12    月    28    日
                                                      Ｆ


司法院資訊處製作；財團法人民間司法改革基金會備份。
